臺灣臺南地方法院交通事件裁定　　　　 94年度交聲字第134號
移送機關　　交通部公路總局嘉義區監理所麻豆監理站
受處分人
即異議人　　甲○○
上列受處分人因違反道路交通管理處罰條例案件，對於交通部公
路總局嘉義區監理所麻豆監理站94年2月26日所為之裁決處分（
麻監裁罰字第裁75-Z00000000號）聲明異議，本院裁定如下：
    主  文
異議駁回。
    理  由
一、聲明異議意旨略以：受處分人即異議人甲○○於民國93年10
    月2日下午1點35分左右，駕駛車牌號碼DD-2176號自用小客
    車，行經最高速限為時速為110公里之國道3號高速公路南下
    347公里處時，並未有任何超速之情形，然竟遭內政部警政
    署國道公路警察局第八警察隊警員攔下，該警員並出示雷射
    槍測速器告知異議人當時之行車速度為時速132公里，進而
    當場開單舉發。然而，舉發當時並無其他事實根據，執勤警
    員如何確認該測速器所顯示之測速數值，即係本人所駕駛車
    輛之行車速度，且該雷射測速器是否值得信賴，亦有疑問，
    而異議人當時並未簽名承認，故異議人不服原裁處，乃提起
    本件異議等語。
二、按汽車行駛於高速公路，而不遵管制之規定者，處汽車駕駛
    人新臺幣3千元以上6千元以下罰鍰，並記違規點數1點，道
    路交通管理處罰條例第33條第1項及第63條第1項第1款分別
    定有明文；又汽車行駛高速公路應依速限標誌指示，高速公
    路交通管制規則第5條第1項前段亦規定甚明。
三、經查：
    （一）受處分人即異議人甲○○並不否認有於93年10月2日
          下午1點35分左右，駕駛車牌號碼DD-2176號自用小客
          車，行經最高速限為時速為110公里之國道3號高速公
          路南下347公里處之事實。又其所駕駛之小客車行經
          該處時，經內政部警政署國道公路警察局第八隊警員
          以雷射槍測速器，測得之行車速度為時速132公里，
          而為警發現異議人有超速而不遵高速公路管制規則之
          違規事實，除有內政部警政署國道公路警察局公警局
          交字第Z00000000號舉發違反道路交通管理事件通知
          單1份在卷足憑外，另證人即當日執行勤務舉發本違
          規事件之上開警察局第八警察隊警員趙志鵬，亦於本
          院調查時到庭具結證稱：「（法官問：本件是否你舉
          發的，情形如何？）是我舉發的，異議人當時是行駛
          內線車道，我們當時是使用一對一的雷射槍測速器來
          對行進車輛進行測速，我們就瞄準異議人小客車的車
          頭，發覺到異議人超速，時速132公里，當時是另一
          個同事將異議人攔下來，雷射槍也是另一個同事操作
          的，我只是製作紅單，但是我們的雷射槍是一對一，
          所以不可能有誤認的情形，且當時異議人車子後方車
          輛也離她的車子很遠，我自照後鏡有看到異議人的行
          車狀況，異議人確實有超速，當時我們有向異議人解
          釋雷射槍的功能，異議人要我們出示相片，但我們有
          向異議人解釋當場攔查並不需要相片，異議人的態度
          也很好，只是向我們要相片，異議人也有承認她超速
          ，因為我們是當場舉發的，所以不需要相片，我們有
          把紅單交給異議人，但異議人拒絕簽名，之後異議人
          就離開了。」等語（詳見本院94年4月15日訊問筆錄
          ），據此並參以證人趙志鵬警員與異議人間不僅未有
          任何怨隙，且係毫不相識之人，衡情證人應無設詞攀
          誣，或是虛構違規事實以陷害異議人之道理；且就證
          人前述所言：「……我們的雷射槍是一對一，所以不
          可能有誤認的情形，且當時異議人車子後方車輛也離
          她的車子很遠……」等情以觀，證人趙志鵬警員對於
          異議人所駕駛車輛之上開違規情節，應無誤看或誤為
          判斷之可能。況警員執行公務時，本身即受有行政懲
          處責任之監督，且其到庭具結作證，更係以刑事責任
          擔保其證言之真實性，故證人趙志鵬警員之上開證述
          內容，以及其所記錄舉發之本件違規事實，經核尚無
          不可採信之處。因之，異議人於上述時、地，駕駛小
          客車行駛於高速公路，有超速而不遵管制規定之違規
          行為，應可認定。
    （二）其次，本件執勤警員所用之雷射槍測速器，為ProLas
          erIII機種，乃國外先進科學儀器，因我國經濟部中央
          標準檢驗局尚未有檢定雷射槍測速器之規範，故在未
          有檢定規範以前適用國際檢驗規定（國外需經過檢定
          合格始得出廠），且該檢驗合格文件譯本業經我國法
          院公證等情，則有該雷射槍測速器測試報告認證資料
          1份在卷足憑。而由上開測試資料內容，可知該雷射
          測速槍與迎面而來的車輛比對測試結果，其標準偏差
          之差別為1.08Km/h；而與背道而馳的車輛比對測試結
          果，其標準偏差之差別為1.86Km/h（詳見該測試報告
          第16、17頁），足見該雷射槍測速器測速結果之誤差
          ，應在2Km/h以內，故本件執勤警員所使用之雷射槍
          測速器之準確度及正確性，應均值得信賴。況本件執
          勤警員使用該雷射槍測速器測速時，只需經由測速器
          之瞄準鏡對準所欲測試車輛，並鎖定該車後（1次1部
          不受他車影響），該測速器即顯示該車之行車速度與
          測速距離等相關情節，亦經證人趙志鵬警員到庭證述
          屬實，故本件執勤警員對於受處分人即異議人甲○○
          違規超速行為之認定與舉發，經核應無錯誤之疑慮。
          因此，異議人於前述時、地，駕車行經最高速限為時
          速110公里之國道3號高速公路南下347公里處時，其
          行車速度為時速132公里，有超速而不遵高速公路管
          制規定之違規行為，應無疑問。
    （三）又交通勤務警察或依法令執行交通稽查任務人員，開
          單舉發違反道路交通管理處罰條例所列之違規事實，
          經公路主管機關或警察機關所為之裁決處罰，本質上
          為行政處分，係公務員基於職務上權力，依法就特定
          之具體事件所為，並具有公法上效果之單方行政行為
          。而根據公務員為公法上行為具有公信力之原則，立
          法者乃於道路交通管理處罰條例及高速公路交通管制
          規則等交通法規中制定相關規定，使交通勤務警察或
          依法令執行交通稽查任務人員，在特殊情形下，當場
          不能或不宜攔截製單舉發時，得當機處置而就違規事
          實予以逕行舉發（參見道路交通管理處罰條例第7條
          之2等規定），以達成維護交通秩序及公共安全之行
          政目的。反之，若謂公務員之一切行政行為，均需預
          留充分之證據，以證明其所認定之事實為真，則國家
          行政勢必受到相當程度之阻礙，而且相關行政目的亦
          難以順利達成，故刑事訴訟法中就犯罪證據有關之規
          定，與屬於行政秩序罰之交通違規裁罰本旨不相符合
          之部分，自不在得以準用之列。從而，交通違規行政
          爭訟之舉證責任原理，應非如刑事案件中，必須超越
          任何合理懷疑，始可為有罪判決之嚴格證明程度，而
          係應與民事訴訟之舉證責任原理相類似，亦即，基本
          上應就行政機關與人民所各自主張有利於己之事實，
          分配其應盡之舉證責任，而非逕予適用刑事訴訟法上
          之「無罪推定」原則，此觀諸行政訴訟法第136條，
          規定行政訴訟程序準用民事訴訟法第277條舉證責任
          分配原則之立法意旨，即可明瞭。
    （四）本件受處分人即異議人甲○○雖辯稱：本件違規舉發
          實有不當等情，然異議人並未就執勤員警之舉發有誤
          ，提出相關事證以供本院調查，且亦查無任何明確事
          證，足資證明執勤員警有何捏造事實違法取締之情事
          ，故執勤警員本其維護交通秩序及道路安全職責所為
          之上述舉發，自應受到合法、正確之推定。況如前述
          ，證人趙志鵬警員亦業就異議人之超速違規事實證述
          無誤，故本件異議人確有原處分意旨所稱之違規行為
          ，應無疑義。至於異議人是否於上開舉發通知單移送
          聯上之「收受通知聯者簽章」處親自簽名，則僅係表
          示其是否收受該舉發通知單之通知聯而已，並非在該
          處親自簽名後，即表示異議人業已承認本件違規事實
          。另異議人實際上亦已收受該舉發通知單之通知聯一
          情，則據上開證人趙志鵬警員證稱無誤，故異議人是
          否親自於舉發通知單移送聯上之「收受通知聯者簽章
          」簽名，經核尚不影響異議人之相關權益，而且對於
          本件違規事實之確認，亦不生任何影響。
    （五）此外，如上所述，公務員之一切行政行為，假如均需
          預留充分之證據，以證明其所認定之事實為真，則國
          家行政勢必受到相當程度之阻礙，而且相關行政目的
          亦難以順利達成，故交通勤務警察舉發交通違規事件
          時，只需其親眼所見而認定駕駛人確有違規行為，則
          其便可當機予以舉發，並非必須要有照片、錄影帶等
          其他客觀事證存在，始能據以取締開單。何況交通勤
          務警員親身至法院具結作證，其所為之證詞內容即屬
          重要之證據資料，假若該證述內容並無不合常理之處
          ，則本其維護交通秩序及行車安全等職責所為之交通
          違規舉發，經核亦應無不可採信之理，均附此敘明。
四、綜上所述，受處分人即異議人甲○○於前述時、地，駕駛自
    用小客車，行經最高速限為時速110公里之高速公路路段時
    ，其行車速度為時速132公里，有超速而不遵守高速公路管
    制規定之違規事實既可認定，則原處分機關即交通部公路總
    局嘉義區監理所麻豆監理站，據此並引用上開道路交通管理
    處罰條例第33條第1項及第63條第1項第1款等規定，裁處異
    議人罰鍰新臺幣6千元，並記違規點數1點，於法即無不當。
    至本件異議內容，經核並無理由，故應予以駁回。
五、據上論斷，應依道路交通案件處理辦法第19條，裁定如主文
    。
中  　華　　民　　國　　94　　年　　 6 　　月　　2　　日
                  交通法庭  法  官  陳志成
右正本證明與原本無異。
如不服本裁定應於送達後5日內向本院提出抗告狀。
                            書記官  黃瓊蘭
中  　華　　民　　國　　94　　年　　 6 　　月　　2　　日
